臺灣板橋地方法院刑事判決　　　　　　　　　　　　　九十二年度訴字第七六八號
　　公　訴　人　臺灣板橋地方法院檢察署檢察官
　　被　　　告　甲○○
　　選任辯護人　翁方彬律師
右列被告因違反山坡地保育利用條例案件，經檢察官提起公訴（九十一年度偵字第二
一八三一號），本院判決如左：
    主  文
甲○○無罪。
    理  由
一、按刑事訴訟法於民國九十二年二月六日修正公布，依該法第二百八十四條一規定
    ，除簡式審判程序及簡易程序案件外，第一審應行合議審判；又依同日修正公布
    之刑事訴訟法施行法第七條之二規定，上開修正通過之刑事訴訟法第二百八十四
    條之一規定，自九十二年九月一日施行，同施行法第七條之三復規定，上開修正
    公布之刑事訴訟法施行前，已繫屬於各級法院之案件，其以後之訴訟程序，應依
    修正刑事訴訟法終結之。是本件自九十二年九月一日後，應依上開修正公布施行
    之刑事訴訟法合議審判終結之，合先敘明。
二、公訴意旨略以：被告甲○○於九十年十二月三日前（約於同年九月後）之某時許
    ，未經同意即擅自在臺北縣三峽鎮○○段柑子樹腳小段七、七之六等地號旁三筆
    未經登記之國有地上（約六平方公尺），未擬定水土保持計畫開挖山坡地並傾倒
    廢土，嗣於九十一年二月十七日經臺北縣政府地政局稽查人員會同員警當場查獲
    ，案經臺北縣政府函送偵辦，因認被告涉犯山坡地保育利用條例第三十四條第一
    項之罪嫌云云。
三、按公訴人認被告甲○○涉有上開違反山坡地保育利用條例之犯行，無非以經查上
    開土地係屬國有地，且依法宣告為山坡地，此有臺北縣樹林地政事務所之土地複
    丈成果圖、土地謄本、臺灣省政府八十六年十月八日八六府農水字第一六八八六
    七號公告及臺北縣政府會勘記錄、現場照片等資料在卷可稽，次查被告前因興建
    農舍而於八十六年一月擬定水土保持計畫書，向主管機關申請興建自用農舍，惟
    當時被告申請興建之區域為自有之臺北縣三峽鎮○○段柑子樹腳小段七、七之六
    等地號之土地上，樓地板總面積為三二四‧○八平方公尺，而被告本件經查獲之
    開挖及傾倒廢土面積達九五三平方公尺，且有相當之面積係在未經登記之國有土
    地上，再依現場照片可知，其傾倒之廢土包含鋼筋、水泥塊及塑膠水管等物，並
    非可資利用回收之土石，是被告犯嫌洵堪認定為其論據。惟訊據被告甲○○堅決
    否認有上開違反山坡地保育利用條例之犯行，辯稱：伊係因於九十年九月間，伊
    所有上開地段土地遭颱風侵襲後造成土地流失，伊為補實流失之地基，才將附近
    興建工程開挖之廢土，載運來填補，並無開挖，亦非濫意傾倒廢土，至上開未登
    記之國有土地上之廢土，則係伊填補伊自己土地時，無意滑落溢至該土地上，並
    非故意傾倒等語。
四、按犯罪事實應依證據認定之，無證據不得認定犯罪事實，刑事訴訟法第一百五十
    四條第二項定有明文。而所謂證據，係指足以證明被告確有犯罪行為之積極證據
    而言，該項證據須適於為被告犯罪之證明者，始得採為斷罪之資料（參照最高法
    院六十九年臺上字第四九一三號判例要旨）。又按認定犯罪事實所憑之證據，必
    須達於一般人均可得確信其為真實之程度，而無合理之懷疑存在時，始得據為被
    告有罪之認定，倘若犯罪事實之證明尚未達此一程度，仍有合理之懷疑存在，則
    應為被告有利之推定，仍不能遽為被告有罪之判斷，此亦為刑事訴訟法第一百五
    十四條，犯罪事實應依證據認定之證據裁判原則及為保障被告人權之無罪推定原
    則所在（參見最高法院七十六年度臺上字第四九八六號判例、九十一年度臺上字
    第三九號刑事判決等意旨）。又依山坡地保育利用條例第十條，係規定在「公有
    或他人山坡地內」，不得「擅自」墾殖、占用獲從事第九條第一款至第九款之開
    發、經營或使用，亦即須在非自己所有之山坡地內，並有從事上開禁止行為之主
    觀故意，始足認違反該條規定而論以同條例第三十四條第一項之罪。經查，被告
    甲○○固不否認有於九十年九月颱風侵襲後，因其所有上開土地地段七、七之六
    等地號土地流失，而載運附近興建工程廢土，在其上開土地上堆置整地填實，此
    經本院於九十二年五月七日至上開土地現場勘驗現狀，亦堪認屬實，有本院勘驗
    筆錄在卷可稽，可見被告載運興建工程廢土至其土地，雖夾雜有部分鋼筋、塑膠
    水管、水泥塊等雜物，惟觀之九十年十二月三日臺北縣政府人員會勘現場照片所
    示其數量非多，堪認其主要目的應係在填土補實，而非濫意傾倒堆置廢棄物，況
    被告在其自己所有之上開土地傾倒堆置廢土，亦與上述山坡地保育利用條例規定
    之刑罰要件不符，自難論以該罪。至雖經臺北縣樹林地政事務所就被告上開廢土
    堆置占用之面積複丈結果，亦有占用至未登記之國有土地六平方公尺，惟衡諸被
    告上開廢土堆置占用之總面積，經複丈為九五三平方公尺，其中占用被告所有上
    開地段七地號土地面積有六八二平方公尺，占用其所有七之六地號土地面積有二
    六五平方公尺，此有上開地政事務所土地複丈成果圖在卷可按，而被告堆置廢土
    占用未登記國有土地之面積則僅有六平方公尺，相較之下顯然甚微，且觀諸上開
    複丈成果圖及上開現場會勘照片所示，被告堆置廢土占用之未登記國有土地係在
    廢土堆置邊緣，緊鄰被告上開自己所有土地，若非經地政機關測量複丈，一般人
    顯亦無法精確區分其間界址，又該處係在被告所有土地山坡下方，堆置在其土地
    之廢土自山坡滑落，亦屬常情，是徵諸上情，被告上開所辯在上開未登記國有土
    地上之廢土，係伊填補伊自己土地時，無意滑落溢至該土地上，並非故意傾倒等
    語，亦非不可採信，從而要難率認上開未登記國有土地上之廢土，係被告故意擅
    自傾倒、堆置、占用，而以上述違反山坡地保育利用條例之罪相繩。
五、據上所陳，本件依調查所得證據尚不足以證明被告確有違反山坡地保育利用條例
    第十條、第三十四條第一項之犯行，此外復查無其他積極證據足資證明被告有上
    述犯行，揆諸首開說明，本件被告被訴犯罪尚屬不能證明，自應為無罪之諭知。
據上論斷，應依刑事訴訟法施行法第七條之三，刑事訴訟法第三百零一條第一項，判
決如主文。
本案經檢察官徐名駒到庭執行職務
中　　　華　　　民　　　國　　九十三　　年　　　四　　　月　　二十九　　日
                                    臺灣板橋地方法院刑事第十庭
                                        審判長法  官  徐  蘭  萍
                                              法  官  林  淑  婷
                                              法  官  彭  全  曄
右正本證明與原本無異
如不服本判決，應於判決送達後十日內，向本院提出上訴狀
                                              書記官  梁  宜  庭
中　　　華　　　民　　　國　　九十三　　年　　　四　　　月　　二十九　　日
